【裁判字號】    95,訴,634
【裁判日期】    950915
【裁判案由】    毒品危害防制條例
【裁判全文】
臺灣士林地方法院刑事判決               95年度訴字第634號
公  訴  人  臺灣士林地方法院檢察署檢察官
被      告  甲○○
上列被告因違反毒品危害防制條例案件，經檢察官提起公訴（95
年度毒偵字第303 號），而被告於準備程序中就被訴事實為有罪
之陳述，經合議庭裁定由受命法官獨任進行簡式審判程序，並判
決如下：
    主  文
甲○○連續施用第一級毒品，處有期徒刑拾月，扣案之海洛因壹
包（淨重零點零伍公克）沒收銷燬。
    事實及理由
一、本件犯罪事實及證據，除事實部分補充：被告係依本院89年
    度毒聲字第1144號裁定送觀察勒戒，而於民國89年7 月5 日
    執行完畢釋放；另證據部分補充以法務部調查局95年4 月18
    日調科壹字第040004300 號鑑定通知書、臺灣高等法院被告
    前案紀錄表各1 份及被告於本院訊問時之自白為證據外，其
    餘均引用檢察官起訴書之記載（如附件）。
二、應適用之法條及簡要說明：
  (一)按毒品危害防制條例第20條、第23條將施用毒品之刑事處遇
    程序，區分為「初犯」及「5 年內再犯」、「5 年後再犯」
    。依其立法理由之說明：「初犯」，經觀察、勒戒或強制戒
    治後，應為不起訴處分或不付審理之裁定；經觀察、勒戒或
    強制戒治執行完畢釋放後，「5 年內再犯」者，因其再犯率
    甚高，原實施之觀察、勒戒及強制戒治既已無法收其實效，
    爰依法追訴或裁定交付審理。至於經觀察、勒戒或強制戒治
    執行完畢釋放後，「5 年後再犯」者，前所實施之觀察、勒
    戒或強制戒治已足以遮斷其施用毒品之毒癮，為期自新及協
    助其斷除毒癮，仍適用「初犯」規定，先經觀察、勒戒或強
    制戒治之程序。從而依修正後之規定，僅限於「初犯」及「
    5 年後再犯」二種情形，始應先經觀察、勒戒或強制戒治程
    序。倘被告於5 年內已再犯，經依法追訴處罰，縱其第3 次
    （或第3 次以上）再度施用毒品之時間，在初犯經觀察、勒
    戒或強制戒治執行完畢釋放5 年以後，已不合於「5 年後再
    犯」之規定，且因已於「5 年內再犯」，顯見其再犯率甚高
    ，原實施觀察、勒戒或強制戒治，已無法收其實效，即依該
    條例第10條處罰（最高法院95年5 月9 日95年第7 次刑事庭
    會議決議可資參照）。本件被告甲○○曾因施用毒品，經本
    院以89年度毒聲字第1144號裁定觀察勒戒，嗣於89年7 月5
    日執行完畢釋放。其又於執行完畢釋放後之5 年內因施用第
    一級毒品及第二級毒品，經本院以94年度訴字第374 號判決
    分別處有期徒刑7 月、有期徒刑5 月，應執行有期徒刑11月
    ，緩刑4 年確定，故其本件犯行雖發生在初犯經觀察、勒戒
    執行完畢5 年後，但已不合於「5 年後再犯」之規定。
  (二)核被告甲○○所為，係犯毒品危害防制條例第10條第1 項之
    施用第一級毒品罪。其因施用第一級毒品而持有之，持有之
    低度行為為施用之高度行為所吸收，不另論罪。
  (三)被告先後2 次施用第一級毒品犯行，時間緊接，手法相同，
    所犯為構成要件相同之罪，顯係基於概括犯意為之，依94年
    1 月7 日修正95年7 月1 日施行前之刑法（以下本次修正前
    之刑法簡稱修正前刑法，本次修正後之刑法簡稱修正後刑法
    ）第56條規定為連續犯（現已刪除）。按行為後法律有變更
    者，適用行為時之法律。但行為後之法律有利於行為人者，
    適用最有利於行為人之法律，修正後刑法第2 條第1 項前段
    及但書定有明文，其立法理由乃在貫徹「罪刑法定主義」及
    「法律不溯及既往原則」之宣示，亦即原則上禁止引用行為
    人行為時不存在之法律對於被告論罪科刑，僅於事後之法律
    變更有利於行為人時，例外適用裁判時之法律，為「從舊從
    輕」之比較。而所謂「法律有變更者」，指行為時與裁判時
    之刑罰法律，關於刑罰權規範事項互有不同內容之規定而言
    。查被告行為時，修正前刑法第56條規定：「連續數行為而
    犯同一之罪名者，以一罪論。但得加重其刑至二分之一。」
    前開連續犯規定，業於94年1 月7 日修正刪除，並自95年7
    月1 日施行，此刪除雖非犯罪構成要件之變更，但顯已影響
    行為人刑罰之法律效果，自屬修正後刑法第2 條第1 項所指
    之法律有變更。按連續犯本質上應屬數罪，僅係基於訴訟經
    濟或責任吸收原則之考量，而論以一罪，並加重其刑至二分
    之一。刑法修正後將連續犯規定刪除，致修正後刑法已無連
    續犯規定可資適用，本件原連續數行為，須以數罪併罰。修
    正前後，就被告之行為，顯有一次評價與多次評價之別，自
    應以修正前之規定，較有利於被告。故本件依修正後刑法第
    2 條第1 項前段規定，應適用修正前刑法第56條，就被告連
    續2 次施用毒品犯行，論以一罪，並加重其刑。
  (四)爰審酌被告前已有施用毒品之紀錄，卻因朋友誘惑，無法戒
    除毒癮，又施用第一級毒品戕害身心，施用之次數共2 次，
    犯罪後坦承犯行，態度良好，併其品行、智識程度、生活狀
    況等一切情狀，量處如主文所示之刑。
  (五)扣案之海洛因1 包（淨重0.05公克），應依毒品危害防制條
    例第18條第1 項前段沒收銷燬。至被告施用第一級毒品所用
    之注射針筒，未經扣案，亦無證據證明為被告所有，爰不為
    沒收之宣告，附此敘明。
  (六)依刑事訴訟法第273 條之1 第1 項、第310 條之2 、第454
    條、第299 條第1 項前段，毒品危害防制條例第10條第1 項
    、第18條第1 項前段，修正後刑法第2 條第1 項前段、第11
    條、修正前刑法第56條，判決如主文。
三、如不服本判決，應於判決送達後10日內，向本院提出上訴狀
    。
本案經檢察官黃德松到庭執行職務。
中    華    民    國    95    年    9     月    15    日
                  刑事第三庭法  官  周群翔
以上正本證明與原本無異。
                            書記官  劉育君
中    華    民    國    95    年    9     月    15    日
附錄本案論罪科刑法條全文：
毒品危害防制條例第10條第1 項
施用第一級毒品者，處6 月以上5 年以下有期徒刑。


司法院資訊處製作；財團法人民間司法改革基金會備份。
